臺灣高等法院刑事判決
109年度原上訴字第169號
上  訴  人  
即  被  告  王淑惠


選任辯護人  潘宜婕律師(法扶律師)          
上列上訴人因違反毒品危害防制條例案件，不服臺灣桃園地方法
院109年度原訴字第35號，中華民國109年11月18日第一審判決（
起訴案號：臺灣桃園地方檢察署109年度偵字第2146號），提起
上訴，本院判決如下：
    主  文
上訴駁回。
    事  實
王淑惠知悉甲基安非他命為毒品危害防制條例所列管之第二級毒
品，非經許可不得持有、販賣，竟意圖營利，基於販賣第二級毒
品之犯意，先向不詳之人購得數量不詳之甲基安非他命，再自不
詳時間起，在UT網路聊天室內，以暱稱「援加呼」供不特定人辨
識後，向其邀約援交及購買毒品。嗣員警於民國108年12月29日1
7時30分許，執行網路巡邏時發現上情，遂與王淑惠聯繫，並加
入其通訊軟體LINE帳號為好友，再以LINE詢問王淑惠「你有糖嗎
」，王淑惠則以行動電話連結LINE回覆「你要我賣你」，並約定
以新臺幣（下同）1,500元販賣0.5公克之甲基安非他命與員警。
嗣王淑惠於同日20時許，在桃園市○○區○○路000號前與喬裝員警
相約見面時，為警當場表明身分而逮捕，始未完成交易，並扣得
第二級毒品甲基安非他命1包（驗餘淨重0.2985公克) 及供聯絡
毒品交易所用之HTC牌行動電話1支（IMEI：000000000000000)。
    理  由
一、本案作為認定事實所引用被告以外之人於審判外之供述證據
    ，均未經當事人於言詞辯論終結前聲明異議，本院審酌各該
    證據資料製作時之情況，亦無違法不當及證明力明顯過低之
    瑕疵，依刑事訴訟法第159條之5規定，認均有證據能力。
二、上訴人即被告王淑惠否認有何販賣第二級毒品未遂之犯行，
    辯稱：我沒有販賣甲基安非他命的意思，我長期吃精神科的
    藥，是意識不清與員警對話，沒有責任能力，員警問我有沒
    有甲基安非他命，我就帶過去要和他一起用，我不記得員警
    跟我談的情況，也沒有營利的意圖云云。經查：
  ㈠查獲員警楊銘德以職務報告陳稱：其於108年12月29日16至18
    時執行網路巡邏勤務，以暱稱「ㄕ冷」進入UT聊天室聊天，
    於17時30分與暱稱「援加呼」網友打招呼，該「援加呼」回
    應賴加love-520加675等文字，其遂加入「援加呼」的LINE
    ，該「援加呼」在LINE問到「請問你有玩糖果嗎」，其回答
    「有玩過」並問「你有糖嗎」，「援加呼」回應「你要我賣
    你」，其問「幾K」，「援加呼」回應「只剩0.5~1500足」
    及「糖1500加愛愛3000加旅館480=4980」，之後「援加呼」
    與其約定於20時在桃園市○○區○○路000號碰面，其與小隊長
    分乘2部車前往查緝，被告見其駕駛自用小客車前來即上車
    ，在車上其詢問被告有沒有帶糖果，被告即從小皮包內拿出
    甲基安非他命1包，其立即表明是警察人員並依法逮捕等語
    （偵卷第39頁）。佐以被告與員警之通訊軟體LINE對話紀錄
    ：「被告：請問你有玩糖果嗎？警員：有玩過。你有糖嗎？
    被告：你要我賣你。只剩0.5~1500足。援加呼3000/3小時/
    不限次數，糖與工具請自備，只約大溪歐堡旅館。警員：糖
    跟你買。被告：那糖1500加愛愛3000加旅館480=4980可以嗎
    ？你是不是釣魚的喔？拍工具給我看然後收回。你真的不是
    鴿子厚？員警：不是，我還擔心你，不會害我吧。被告：不
    會害你，希望你也不要害我。員警：當然。被告：我還有賣
    你東西呢。那我們先吃飯，8點見喔。」（偵卷第59至61頁
    ），核與查獲員警楊銘德上開陳述相符。且被告於同日20時
    許，在桃園市○○區○○路000號前與喬裝員警相約見面時，為
    警當場扣得甲基安非他命1包（驗餘淨重0.2985公克) 及供
    與員警聯絡所用之HTC牌行動電話1支（IMEI：000000000000
    000)，有台灣檢驗科技股份有限公司濫用藥物檢驗報告在卷
    可稽（偵卷第101頁），並有上開甲基安非他命1包及行動電
    話1支扣案可證。足認被告確有於上開時地以LINE與員警聯
    絡約定販賣甲基安非他命事宜，嗣與員警相約現場交易時，
    經員警當場表明身分而逮捕，致未交易完成。
  ㈡被告雖辯稱其並無販賣毒品之意，亦無責任能力云云。然其
    於偵查中供稱：糖是安非他命，我被員警查獲而扣案之該包
    安非他命是我要帶過去跟對方一起施用，如果對方有一起施
    用我就會跟對方收1,500元，但不給也沒關係，我是有要將
    安非他命賣給對方的意思，但對方沒有給也沒有關係，如果
    對方有給我安非他命的錢，我就會收下來，因為只有0.5克
    而已等語（偵卷第91頁），足見被告與員警聯絡相約時，確
    有販賣甲基安非他命予員警之意。再由被告與員警前開通訊
    軟體LINE對話紀錄可知，被告與員警聯繫交易毒品事宜時，
    已明確表明毒品重量、金額、交易時間、地點，並要求員警
    拍攝施用毒品工具之照片傳給其看後再收回訊息，復一再詢
    問員警是否為警察，可見被告當時思慮周全、小心謹慎，並
    避免遭到員警查獲，難認有何意識不清之情，是被告顯然知
    悉其所為係屬違法行為，卻仍與員警聯絡相約交易毒品，並
    攜帶毒品至現場交易，難認有何不能辨識其行為違法或欠缺
    依其辨識而行為之能力，或該等能力有顯著降低之情。又經
    原審囑託亞東醫院鑑定結果，依被告之生活史及病史、精神
    狀態檢查、心理衡鑑報告、被告自述犯行時之精神狀態，認
    被告雖罹有思覺失調症、安非他命使用疾患及疑似柔拍（Zo
    lpidem) 使用疾患，但被告對於賣淫、販毒為違法甚為清楚
    ，故被告於本件行為時，其辨識行為為違法與依其判斷而為
    行為之能力並無因其精神障礙或心智缺陷或藥物影響而有所
    缺損等情，有該院精神鑑定報告在卷可憑（原審卷第75至85
    頁），益見被告於行為時辨識其行為違法或依其辨識而行為
    之能力並無欠缺或顯著降低之情。　　
  ㈢被告雖辯稱其並無營利意圖云云。然販賣毒品係違法行為，
    非可公然為之，且有其獨特之販售通路及管道，復無公定價
    格，容易增減分裝之份量，而每次買賣之價量，可能隨時依
    雙方關係深淺、資力、需求量及對行情之認知、毒品純度、
    來源是否充裕、查緝鬆嚴、購買者被查獲時供述購買對象之
    可能風險評估等，而異其標準，非可一概而論。而近年來政
    府為杜絕毒品之氾濫，對於查緝施用及販賣毒品之工作，無
    不嚴加執行，販賣毒品又係重罪，依一般經驗法則，販賣毒
    品者鋌而走險，苟非意在營利，所為何來？若無利可圖，衡
    情應無甘冒持有毒品遭查獲之極大風險，無端親送至交易處
    所，或於自己住處為交易毒品之處所，平白無端義務為該買
    賣之工作，若謂被告未居間牟利，顯違常情。被告出售甲基
    安非他命1包之對價為1,500元，縱尚未實際收取此筆款項，
    仍堪認其有從中賺取差價牟利營利之意圖。　　
  ㈣綜上，被告前開辯解均非可採，本件事證明確，被告販賣第
    二級毒品未遂犯行堪以認定，應依法論科。
　㈤辯護人雖聲請再將被告送請曾就醫之林口長庚醫院為精神鑑
    定云云。惟有關被告精神狀況之認定，業經原審送請亞東醫
    院鑑定如上，觀諸亞東醫院鑑定之過程與結果，係依被告之
    生活史及病史、精神狀態檢查、心理衡鑑報告、被告自述犯
    行時之精神狀態綜合判斷，並在鑑定報告詳細說明憑以認定
    被告精神狀態之依據及理由，難認有何不可採信而有再行鑑
    定之必要，辯護人前開聲請應予駁回。
三、論罪
　㈠被告為本案犯行後，毒品危害防制條例第4條第2項於108年12
    月17日修正公布，於109年7月15日生效施行，修正前該條項
    之法定刑為「無期徒刑或7年以上有期徒刑，得併科1,000萬
    元以下罰金」，修正後該條項之法定刑為「無期徒刑或10年
    以上有期徒刑，得併科1,500萬元以下罰金」，修正後之有
    期徒刑最低刑度及併科罰金最重刑度業經提高，經比較新舊
    法，修正後之規定並未較有利於被告，自應依刑法第2條第1
    項前段規定，適用修正前即被告行為時之毒品危害防制條例
    第4條第2項規定論處。
　㈡被告以通訊軟體LINE與佯裝為買家之員警聯繫時，即已有販
    賣毒品之犯意，雙方約定交易毒品之數量、價格、時間、地
    點後，被告再攜帶毒品到達約定之交易地點，警方即表明身
    分予以逮捕，是被告顯已著手實施販賣第二級毒品行為，惟
    因員警並無購買毒品之真意，且被告尚未交付毒品，而屬未
    遂。核被告所為，係犯修正前毒品危害防制條例第4條第6項
    、第2項之販賣第二級毒品未遂罪。被告販賣第二級毒品前
    持有之低度行為，應為販賣之高度行為所吸收，不另論罪。
　㈢被告已著手於販賣第二級毒品犯行，惟未完成買賣毒品行為
    ，為未遂犯，爰依刑法第25條第2項規定減輕其刑。
　㈣辯護人固請求依刑法第19條第2項規定減輕其刑云云。惟被告
    於行為時辨識其行為違法或依其辨識而行為之能力並無欠缺
    或顯著降低之情，已如前述，自無從依刑法第19條第2項規
    定減輕其刑，辯護人前開主張要無可採。　　
　㈤辯護人雖請求依刑法第59條規定酌減其刑云云。然刑法第59
    條規定之酌量減輕其刑，必須犯罪另有特殊之原因與環境，
    在客觀上足以引起一般同情，認為即使予以宣告法定最低度
    刑，猶嫌過重者，始有其適用。此所謂法定最低度刑，固包
    括法定最低本刑；惟遇有其他法定減輕之事由者，則應係指
    適用其他法定減輕事由減輕後之最低度刑而言。倘被告別有
    其他法定減輕事由者，應先適用法定減輕事由減輕其刑後，
    猶認其犯罪之情狀顯可憫恕，即使科以該減輕後之最低度刑
    仍嫌過重者，始得適用刑法第59條規定酌量減輕其刑。本案
    查無被告有何犯罪特殊原因、環境或情狀，客觀上足以引起
    一般同情而顯可憫恕之情事，況被告所犯上開罪名，經依刑
    法第25條第2項規定減輕其刑後，得量處之最低刑度為有期
    徒刑3年6月，已無情輕法重之情，自無從依刑法第59條酌減
    其刑，辯護人前開主張要無可採。　
四、原審以被告罪證明確，審酌被告明知毒品具有成癮性、濫用
    性及對社會危害性，竟為圖一己私利，欲販賣甲基安非他命
    以牟利，對社會治安亦造成潛在威脅，又若其所為既遂，勢
    必助長購毒者施用毒品之行為，所為有嚴重危害國民身心健
    康及敗壞社會治安之虞，實屬不該，是其所為自應受有相當
    程度之刑事非難，考量被告犯後於偵查中曾坦承確有販賣毒
    品之意，嗣又全然否認犯行之犯後態度，併衡酌被告之品行
    、生活狀況、其於警詢時自陳國中畢業之教育程度、無業、
    家庭經濟狀況貧寒（偵卷第23頁）等一切情狀，量處有期徒
    刑4年。另說明：㈠扣案之結晶1包（驗餘淨重0.2985公克）
    ，經鑑定具有甲基安非他命成分，有台灣檢驗科技股份有限
    公司藥物檢驗報告在卷可稽（偵卷第101頁），不問屬於犯
    罪行為人與否，應依毒品危害防制條例第18條第1項前段規
    定諭知沒收銷燬。又該盛裝毒品之包裝袋，以現今所採行之
    鑑驗方式，仍會殘留微量毒品，而無法將之完全析離，均應
    依毒品危害防制條例第18條第1項前段規定，一併諭知沒收
    銷燬。至鑑定時經取樣鑑驗耗用部分，因已不存在而滅失，
    自無庸宣告沒收銷燬。㈡扣案之HTC牌行動電話1支（IMEI：0
    00000000000000），為被告與警員聯繫所用，業據被告坦認
    在卷（原審卷第162頁），而被告與警員聯繫係為販賣第二
    級毒品，業經認定如前，是上開行動電話1支自屬被告販賣
    第二級毒品未遂犯行所用之物，應依毒品危害防制條例第19
    條第1項規定宣告沒收。核其認事用法俱無違誤，量刑及沒
    收尚屬允當。又量刑輕重，係屬法院得依職權自由裁量之事
    項，苟其量刑已以行為人之責任為基礎，並斟酌刑法第57條
    各款所列情狀，而未逾越法定刑度或有濫用權限情事，即不
    得任意指為違法。原審已就被告之量刑刑度詳為審酌如上，
    其量刑既未逾越法定刑度，亦未濫用自由裁量之權限，自難
    認有何不當。被告上訴請求從輕量刑，自無理由。又被告上
    訴猶執前詞否認販賣毒品之犯意、營利意圖及責任能力，並
    主張依刑法第19條第2項、第59條規定減輕其刑，均非可採
    ，俱如前述，其上訴為無理由，應予駁回。
據上論斷，應依刑事訴訟法第368條，判決如主文。
本案經檢察官黃騰耀到庭執行職務。
中　　華　　民　　國　　110 　年　　3 　　月　　16　　日
                  刑事第二十五庭審判長法  官 邱滋杉
                                      法  官 陳彥年
                                      法  官 文家倩
以上正本證明與原本無異。
如不服本判決，應於收受送達後20日內向本院提出上訴書狀，其
未敘述上訴之理由者並得於提起上訴後20日內向本院補提理由書
（均須按他造當事人之人數附繕本）「切勿逕送上級法院」。
                                      書記官 桑子樑
中　　華　　民　　國　　110 　年　　3 　　月　　16　　日
附錄：本案論罪科刑法條全文
修正前毒品危害防制條例第4條
製造、運輸、販賣第一級毒品者，處死刑或無期徒刑；處無期徒
刑者，得併科新臺幣二千萬元以下罰金。
製造、運輸、販賣第二級毒品者，處無期徒刑或七年以上有期徒
刑，得併科新臺幣一千萬元以下罰金。
製造、運輸、販賣第三級毒品者，處七年以上有期徒刑，得併科
新臺幣七百萬元以下罰金。
製造、運輸、販賣第四級毒品者，處五年以上十二年以下有期徒
刑，得併科新臺幣三百萬元以下罰金。
製造、運輸、販賣專供製造或施用毒品之器具者，處一年以上七
年以下有期徒刑，得併科新臺幣一百萬元以下罰金。
前五項之未遂犯罰之。